臺灣高等法院刑事判決              100年度交上易字第125號
上  訴  人  臺灣板橋地方法院檢察署檢察官
被      告  蘇啟雄
選任辯護人  吳宜臻律師
            林宗翰律師
上列上訴人因被告過失傷害案件，不服臺灣板橋地方法院99年度
交易字第47號，中華民國100 年1 月11日第一審判決（起訴案號
：臺灣板橋地方法院檢察署98年度偵字第32721 號），提起上訴
，本院判決如下：
    主  文
上訴駁回。
蘇啟雄緩刑貳年。
    事  實
一、蘇啟雄於民國（下同）98年9 月15日上午7 時25分許，駕駛
    車牌號碼P8-0928 號自小客車，沿新北市鶯歌區（改制前為
    臺北縣鶯歌鎮○○○路往鶯歌方向行駛，行至同區○○路與
    莒光街口，本應注意汽車在同一車道行駛時，除擬超越前車
    外，後車與前車之間應保持隨時可以煞停之距離，並注意車
    前狀況，，隨時採取必要之安全措施，且依當時天候晴、日
    間自然光線、柏油路面乾燥無缺陷、無障礙物、視距良好，
    並無不能注意之情事，竟疏未注意，由後撞擊同向前方由陳
    顯明騎乘之車牌號碼GGS-890 號機車，致陳顯明受有頭部外
    傷併頭皮擦傷、雙側手肘挫傷併擦傷、背部挫傷併擦傷、胸
    椎第9 節閉鎖性骨折之傷害。蘇啟雄於肇事後，即停留於案
    發現場，並於有偵查犯罪職權之公務員或機關不知何人犯罪
    前，主動向前往現場處理之員警承認其為肇事人自首接受調
    查裁判。
二、案經陳顯明訴由新北市政府（改制前為臺北縣政府）警察局
    三峽分局報告臺灣板橋地方法院檢察署檢察官偵查起訴。
    理  由
壹、證據能力之認定部分：
    按被告以外之人（包括證人、鑑定人、告訴人、被害人及共
    同被告等）於審判外之陳述雖不符刑事訴訟法第159 條之1
    至之4 等4 條之規定，而經當事人於審判程序同意作為證據
    ，法院審酌該言詞陳述或書面陳述作成時之情況，認為適當
    者，亦得為證據；當事人、代理人或辯護人於法院調查證據
    時，知有刑事訴訟法第159 條第1 項不得為證據之情形，而
    未於言詞辯論終結前聲明異議者，視為有前項之同意，同法
    第159 條之5 定有明文。立法意旨在於傳聞證據未經當事人
    之反對詰問予以核實，原則上先予排除。惟若當事人已放棄
    反對詰問權，於審判程序中表明同意該等傳聞證據可作為證
    據；或於言詞辯論終結前未聲明異議，基於尊重當事人對傳
    聞證據之處分權，及證據資料愈豐富，愈有助於真實發見之
    理念，且強化言詞辯論主義，使訴訟程序得以順暢進行，上
    開傳聞證據亦均具有證據能力。查本件下列所引用之被告以
    外之人於審判外之供述證據，因公訴人、被告及辯護人均已
    於本院審理時表示無意見（見本院卷第30頁反面、第51頁反
    面至第53頁），且迄至言詞辯論終結前未再聲明異議，而本
    院審酌上開證據資料製作時之情況，無不當取供及證明力明
    顯過低之瑕疵，認以之作為證據應屬適當，故揆諸前開規定
    ，認前揭證據資料應有證據能力。
貳、認定被告蘇啟雄犯罪事實所憑之證據及理由：
一、上開事實，迭據被告蘇啟雄於警詢時、檢察官偵查中、原審
    及本院審理時供認不諱（見98年度偵字32721 號偵卷第2至3
    頁、第42至43頁、原審卷第23頁反面、第152 頁反面，本院
    卷第54頁），核與證人即被害人陳顯明於警詢時及檢察官偵
    訊時證述98年9 月15日上午7 時25分許，伊騎乘車牌號碼GG
    S-890 號機車，沿新北市○○區○○路外側車道往鶯歌方向
    行駛，行至同區○○路與莒光街口，聽到煞車聲後，即遭同
    向被告所駕駛之汽車由後撞擊等語大致相符（見上開偵卷第
    4 至6 頁、第41至42頁）；此外，並有道路交通事故現場圖
    、道路交通事故調查報告表各乙份及道路交通事故照片12張
    等在卷足資佐證（見上開偵卷第23至31頁），堪認被告前開
    自白與事實相符，可以採信。
  (一)按汽車在同一車道行駛時，除擬超越前車外，後車與前車之
    間應保持隨時可以煞停之距離；又汽車行駛時，駕駛人應注
    意車前狀況，並隨時採取必要之安全措施，道路交通安全規
    則第94條第1 項、第3 項分別定有明文。本件被告駕車於途
    ，自應遵守前開交通規則，又事發當時為日間、天候為晴、
    柏油路面乾燥、無缺陷亦無障礙物等情，有道路交通事故調
    查報告表在卷可參，被告並無不能注意之情事，其竟疏未注
    意，駕車由後撞擊同向騎乘機車在前之被害人陳顯明，被告
    確有過失，殆無疑義。
  (二)又被害人陳顯明因本件事故受有頭部外傷併頭皮擦傷、雙側
    手肘挫傷併擦傷、背部挫傷併擦傷、胸椎第9 節閉鎖性骨折
    之傷害等情，業據證人即被害人陳顯明於警詢時及檢察官偵
    查中證述在卷（見98年度他字第7511號卷第4 頁、上開偵卷
    第6 頁）；又被害人陳顯明於98年9 月15日案發當日前往財
    團法人恩主公醫院（下稱恩主公醫院）就診，經診斷其受有
    頭部外傷併頭皮擦傷、雙側手肘挫傷併擦傷、背部挫傷併擦
    傷等傷害，嗣復於98年10月14日，因胸椎第9 節閉鎖性骨折
    至亞東紀念醫院（下稱亞東醫院）接受手術等情，亦有恩主
    公醫院診斷證明書（見上開他卷第7 頁）、亞東醫院診斷證
    明書等在卷可憑（見上開偵卷第13頁），堪認證人即被害人
    陳顯明確受有前開傷勢，殆無疑義。
  (三)綜上，本件事證已臻明確，被告犯行洵堪認定，應予依法論
    科。
二、核被告所為，係犯刑法第284 條第1 項前段之過失傷害罪。
    被告於肇事後犯罪未被發覺前，向到場處理之員警承認其為
    肇事者，自首並接受裁判，有臺北縣政府警察局樹林分局道
    路交通事故肇事人自首情形紀錄表在卷可憑（見偵卷第19頁
    ），應依刑法第62條前段規定減輕其刑。
三、原審以事證明確，適用刑法刑法第284 條第1 項前段、第62
    條前段、第41條第1 項前段，刑法施行法第1 條之1 第1 項
    、第2 項前段等規定，並審酌被告駕車於途，自應遵守交通
    規則謹慎駕車，卻疏未注意致告訴人陳顯明受有前開非輕之
    傷勢，所為自屬非是，惟衡其過失為未與前車保持適當距離
    及疏未注意車前狀況，過失情節非重，及其素行、智識程度
    、生活狀況，犯罪後坦承過失造成告訴人受傷，非無悔意，
    因與告訴人對所生傷勢認知不同，且告訴人所提出之恩主公
    醫院及亞東醫院之醫藥費用約為10餘萬元，然要求被告給付
    高達300 餘萬元之損害賠償金額（有附帶民事訴訟狀在卷可
    考），被告未與告訴人達成和解乙節，並非全為被告之咎等
    情狀，量處有期徒刑3 月，並諭知易科罰金之折算標準。經
    核認事用法均無違誤，量刑亦屬妥適。檢察官依告訴人請求
    提起上訴以原審未查明告訴人因本件車禍受有胸椎第9 節閉
    鎖性骨折之傷害是否為重傷害，亦未考慮被告無和解誠意，
    未賠償任何醫藥費用或探視告訴人，顯然過於輕縱被告，指
    摘原判決不當云云。然查，「稱重傷者，謂下列傷害：一、
    毀敗或嚴重減損一目或二目之視能。二、毀敗或嚴重減損一
    耳或二耳之聽能。三、毀敗或嚴重減損語能、味能或嗅能。
    四、毀敗或嚴重減損一肢以上之機能。五、毀敗或嚴重減損
    生殖之機能。六、其他於身體或健康，有重大不治或難治之
    傷害」，為刑法第10條第4 項所明定。本件被害人因本件交
    通事故受有頭部外傷併頭皮擦傷、雙側手肘挫傷併擦傷、背
    部挫傷併擦傷、胸椎第9 節閉鎖性骨折之傷害等情，並未達
    刑法第10條第4 項規定之重傷程度，已如前述；且被告已與
    被害人陳顯明於100 年5 月23日在臺灣板橋地方法院板橋簡
    易庭成立調解，賠償被害人25萬元，有該院100 年度司板調
    字第93號調解筆錄在卷可憑。是檢察官上訴均無理由，應予
    駁回。末查，被告前未曾因故意犯罪受有期徒刑以上刑之宣
    告，此有本院被告全國前案紀錄表在卷可稽，其因一時失慮
    ，致犯本罪，且被告已於本院審理中與告訴人成立調解如上
    ，本院認被告受本件刑之宣告應已知所警惕，而無再犯之虞
    ，所宣告之刑以暫不執行為適當，爰依刑法第74條第1 項第
    1 款之規定，宣告緩刑2 年，以啟自新，並觀後效。
據上論斷，依刑事訴訟法第368 條，刑法第74條第1 項第1 款，
判決如主文。
本案經檢察官張熙懷到庭執行職務。
中    華    民    國  100     年    8     月    18    日
                  刑事第十四庭  審判長法  官  陳志洋
                                      法  官  遲中慧
                                      法  官  謝靜慧
以上正本證明與原本無異。
不得上訴。
                                      書記官  陳泰寧
中    華    民    國   100    年    8     月    18    日
中華民國刑法第284條
（過失傷害罪）
因過失傷害人者，處 6 月以下有期徒刑、拘役或 5 百元以下罰
金，致重傷者，處 1 年以下有期徒刑、拘役或 5 百元以下罰金
。
從事業務之人，因業務上之過失傷害人者，處 1 年以下有期徒
刑、拘役或 1 千元以下罰金，致重傷者，處 3 年以下有期徒刑
、拘役或 2 千元以下罰金。